【裁判字號】    95,訴,2670
【裁判日期】    951011
【裁判案由】    毒品危害防制條例
【裁判全文】
臺灣臺中地方法院宣示判決筆錄          95年度訴字第2670號
公  訴  人  臺灣臺中地方法院檢察署檢察官
被      告  甲○○
                    國民
指定公設辯護人      本院公設辯護人 乙○○
上列被告因違反毒品危害防制條例案件，經檢察官提起公訴（九
十五年度毒偵字第三四七九號），並聲請認罪協商，本院合議庭
裁定由受命法官獨任進行認罪協商程序後，於中華民國九十五年
十月十一日下午四時，在本院第四法庭宣示判決，出席職員如下
：
    法  官  林學晴
    書記官  賴淵瀛
    通  譯
法官起立朗讀判決主文、犯罪事實要旨、處罰條文、附記事項，
及告以上訴限制、期間並提出上訴狀之法院，且諭知記載其內容
：
一、主文：
    甲○○施用第一級毒品，累犯，處有期徒刑玖月。又施用第
    二級毒品，累犯，處有期徒刑肆月。應執行有期徒刑壹年。
二、犯罪事實要旨：
    甲○○曾因妨害自由案件，經本院以九十年度訴字第二○七
    三號判處有期徒刑七月，並經臺灣高等法院臺中分院以九十
    一年度上訴字第一四一號駁回上訴而確定，其入監服刑後，
    於民國九十一年十月十七日因縮短刑期執畢出監。復因施用
    毒品案件，於九十四年十二月八日經本院以裁定送觀察、勒
    戒後，認無繼續施用毒品之傾向，甫於九十五年一月四日釋
    放，而由臺灣臺中地方法院檢察署檢察官以九十四年度毒偵
    字第六一○○號為不起訴處分確定。詎其仍不知悛悔，於觀
    察、勒戒執行完畢釋放後五年內，竟基於施用第一級毒品海
    洛因之犯意，於九十五年六月八日後之某時、在不詳地點，
    以不明方式施用第一級毒品海洛因一次；另基於施用第二級
    毒品甲基安非他命之犯意，於九十五年六月十日某時，在臺
    中市轄區○○○○路咖啡店內，以不明方式施用第二級毒品
    甲基安非他命一次。嗣於九十五年六月十二日二十三時四十
    分許，在臺中市○區○○路十七號前為警查獲，始悉上情。
三、處罰條文：
    毒品危害防制條例第十條第一項、第二項。
四、附記事項：
  (一)被告所犯施用第一級毒品罪及第二級毒品罪間，犯意各別
      ，罪名互異，應予分論併罰。
  (二)查被告行為後，九十四年二月二日修正公布之刑法第四十
      七條，業於九十五年七月一日施行，又被告前因妨害自由
      案件，經本院以九十年度訴字第二○七三號判處有期徒刑
      七月，並經臺灣高等法院臺中分院以九十一年度上訴字第
      一四一號駁回上訴而確定，其入監服刑後，於九十一年十
      月十七日因縮短刑期執畢出監等情，有臺灣臺中地方法院
      檢察署刑案資料查註紀錄表，臺灣高等法院被告前案紀錄
      表附卷可稽，其於有期徒刑執行完畢後，五年以內故意再
      犯本件有期徒刑以上之二罪，不論依修正前之刑法第四十
      七條，或修正後之刑法第四十七條第一項之規定，均構成
      累犯，對被告而言並無有利或不利之情形，自不生新舊法
      比較之問題，應逕依修正前之刑法第四十七條，均論以累
      犯，並分別加重其刑。
  (三)另被告行為後，九十四年二月二日修正公布之刑法第五十
      一條，業於九十五年七月一日施行，修正前刑法第五十一
      條規定：「數罪併罰，分別宣告其罪之刑，依左列各款定
      其應執行者：」其中第五款規定：「宣告多數有期徒刑者
      ，於各刑中之最長期以上，各刑合併之刑期以下，定其刑
      期。但不得逾二十年。」，修正後刑法第五十一條第五款
      規定：「宣告多數有期徒刑者，於各刑中之最長期以上，
      各刑合併之刑期以下，定其刑期。但不得逾三十年。」，
      比較結果，修正後刑法並非較有利於行為人，依刑法第二
      條第一項前段之規定，仍應依修正前刑法，定其應執行之
      刑。
  (四)公訴人於本院言詞辯論終結後，就該署九十五年度毒偵字
      第四三九三號併辦意旨固以：本件被告甲○○另於九十五
      年七月二十八日某時以及同年七月三十一日下午三十許回
      溯之九十六小時內某時，分別在臺中市○○路與公園路口
      之網咖店內、不詳地點施用第一級毒品海洛因、第二級毒
      品甲基安非他命各一次，於同年七月三十一日下午三時許
      ，為警於臺中市○區市○路一四號查獲，因施用毒品有成
      癮、習慣性，顯見有反覆實施之性質，故認被告此部分之
      施用毒品犯嫌與本案之間具有包括上一罪之集合犯關係，
      乃實質上一罪，基於審判不可分之法理，自應移送併辦等
      語。惟按刑法第56條連續犯之規定業於94年1月7日修正公
      布刪除，並於95年7月1日施行，而依新法對於上開反覆實
      施犯罪模式之對應處置，除合於「接續犯」或「包括一罪
      」之情形外，則僅能依數罪併罰之規定個別處斷。而依最
      高法院86年台上字第三二九五號判例意旨，數行為於同時
      同地或密切接近之時地實施，侵害同一之法益，各行為之
      獨立性極為薄弱，依一般社會健全觀念，在時間差距上，
      難以強行分開，在刑法評價上，以視為數個舉動之接續施
      行，合為包括之一行為予以評價，較為合理，方屬接續犯
      之範疇，足見「接續犯」之成立，係以時、空密接性為前
      提要件，即透過對於同一法益之同種類侵害行為繼續不間
      斷之實行，業已稀釋個別行為之獨立性，致使刑法評價時
      將之視為單一、整體之犯罪行為，以符合社會一般人對於
      行為概念之認知，並與行為人之犯罪目的相互結合；至於
      學理上「包括一罪」概念中，與施用毒品之犯罪型態較有
      關聯者，應屬「集合犯」之態樣，此即依一般社會通念，
      特定犯罪行為具有反覆實施之特性，立法者於制定刑罰法
      律之初，亦已認知該種行為類型之反覆性，而有意藉由法
      條中客觀構成要件之行為要素，涵括上開具有反覆實施特
      性之數個犯罪行為，仍僅接受一次刑法之評價為已足；然
      施用毒品犯罪，或為零星偶一之施用，或長期不間斷的反
      覆施用，均有其可能性，是自難認立法者於制定刑罰法律
      之初，已認知施用毒品行為必屬具反覆性之犯罪，且有意
      藉由法條中客觀構成要件之行為要素，涵括上開具有反覆
      實施特性之數個犯罪行為。況實務上最高法院歷來僅將專
      以觸犯該等法條之罪，為其日常生活之職業者之常業犯，
      認為其性質上屬多數行為之集合犯，在法律上將之擬制為
      一罪（即學理上稱之實質上一罪）（最高法院92年台上字
      5115號判決、92年台上字第4959號判決、93年台上字第
      3609號判決、94年台上字第4567號判決），而本次刑法修
      正既依據「刑罰公平原則」之考量，刪除有關連續犯之規
      定，並將含有連續犯性質之常業犯一併全數刪除（參見刑
      法修正草案總說明），則再以集合犯之概念評價多數施用
      毒品之行為，即有不當，因此，多次施用毒品犯罪之行為
      ，當無論以「集合犯」之餘地，此時則應回歸一般刑法上
      行為單、複數之認定，而予論罪科刑，較稱妥適。則依據
      前開說明，此處之併辦事實與本件之間，並無任何實質上
      一罪之關係，尚無從併辦，應退由檢察官另行卓處，附此
      敘明。
五、協商判決除有刑事訴訟法第四百五十五條之四第一項第一款
    於本訊問程序終結前，被告撤銷協商合意或檢察官撤回協商
    聲請者；第二款被告協商之意思非出於自由意志者；第四款
    被告所犯之罪非第四百五十五條之二第一項所定得以協商判
    決者；第六款被告有其他較重之裁判上一罪之犯罪事實者；
    第七款法院認應諭知免刑或免訴、不受理者情形之一，及違
    反同條第二項「法院應於協商合意範圍內為判決；法院為協
    商判決所科之刑，以宣告緩刑或二年以下有期徒刑、拘役或
    罰金為限」之規定者外，不得上訴。
六、如有上開可得上訴情形，得自收受宣示判決筆錄送達之日起
    十日內，向本院提出上訴書狀，上訴於第二審法院。
中    華    民    國    95    年    10    月    11    日
                  臺灣臺中地方法院刑事第四庭
                                    書記官  賴淵瀛
                                    法  官  林學晴
上正本證明與原本無異。
                                    書記官  賴淵瀛
中    華    民    國    95    年    10     月   11    日


司法院資訊處製作；財團法人民間司法改革基金會備份。
